【裁判字號】    96,訴,1515
【裁判日期】    970122
【裁判案由】    損害賠償等
【裁判全文】
臺灣臺中地方法院民事判決  96年度訴字第1515號
原      告  江蘇聯坤電子科技有限公司
                    路689號.
法定代理人  乙  ○
訴訟代理人  戴雯琪律師
            蔡琇媛律師
被      告  達震精密科技有限公司
法定代理人  甲○○
訴訟代理人  林殷世律師
上列當事人間損害賠償等事件，本院於民國97年1月8日言詞辯論
終結，判決如下：
    主      文
原告之訴及假執行之聲請均駁回。
訴訟費用由原告負擔。
    事實及理由
甲、程序方面：
（一）本院係被告主事務所及主營業所所在地法院，有被告公司
      變更登記表1份附卷可憑；且訂購合約書（下稱系爭合約
      書）第7條約定：本合約若有爭議時，甲方（指原告）同
      意以乙方（指被告）所在地之地方法院為第一審管轄法院
      。」，本件原告既係依契約對被告有所請求，依民事訴訟
      法第2條第2項、第24條規定，本院自有管轄權，先為敘明
      。
（二）按臺灣地區與大陸地區人民關係條例第40條之1第1項規定
      ：「大陸地區之營利事業，非經主管機關許可，並在臺灣
      地區設立分公司或辦事處，不得在臺從事業務活動；其分
      公司在臺營業，準用公司法第9條、第10條、第12條至第
      25條、第28條之1、第388條、第391條至第393條、第397
      條、第438條及第448條規定」。民事訴訟法第40條第3項
      則規定：「非法人之團體，設有代表人或管理人者，有
      當事人能力。」，最高法院50年台上字第1898號判例就此
      闡明：「未經認許其成立之外國法人，雖不能認其為法人
      ，然仍不失為非法人之團體，苟該非法人團體設有代表人
      或管理人者，依民事訴訟法第40條第3項規定，自有當事
      人能力。」本件原告係大陸地區營利事業，但未依臺灣地
      區與大陸地區人民關係條例第40條之1在臺設立分公司，
      故不具有法人資格。但原告另提出大陸地區「企業法人營
      業執照」影本1份，其上載明原告名稱、資本額、企業類
      型與經營範圍、法定代表人、住所等項，參酌最高法院64
      年台上字第2461號判例「民事訴訟法第40條第3項所謂非
      法人之團體設有代表人或管理人者，必須有一定之名稱及
      事務所或營業所，並有一定之目的及獨立之財產者，始足
      以當之。」，應認原告已符合民事訴訟法第40條第3項非
      法人團體之要件，具有當事人能力。
乙、實體方面：
一、原告主張：
（一）本件原告於民國93年12月21日與被告簽立系爭合約書。該
      合約書第7條約定：本合約若有爭議時，甲方（指原告）
      同意以乙方所在地之地方法院為第一審管轄法院。而系爭
      合約書之乙方「蘇州新區達震絲綢網設備商行」已於93年
      7 月28日申請註銷，實際上簽約主體為被告，此可由系爭
      合約書上有被告公司之印文即可確定。是本件鈞院有管轄
      權甚明。
（二）原告與被告於93年12月21日簽立訂購合約書，由原告向被
      告訂購晶工掀臂式ＰＣＢ專用網印機（下稱網印機）6 台
      ，約定每台單價為人民幣106,000元，總價金為636,000元
      。
（三）按因可歸責於債務人之事由，致為不完全給付者，債權人
      得依關於給付遲延或給付不能之規定行使其權利；契約當
      事人之一方遲延給付者，他方當事人得定相當期限催告其
      履行，如於期限內不履行時，得解除契約；物之出賣人對
      於買受人，應擔保其物依第373條之規定危險移轉於買受
      人時無滅失或減少其價值之瑕疵，亦無滅失或減少其通常
      效用或契約預定效用之瑕疵。出賣人並應擔保其物於危險
      移轉時，具有其所保證之品質；買賣因物有瑕疵，而出賣
      人依前5條之規定，應負擔保之責者，買受人得解除其契
      約或請求減少其價金。民法第227條第1項、第254條、第
      354條、第359條分別定有明文。被告交付原告之6台網印
      機，品質存有嚴重之瑕疵，此由被告內部工作報告內容所
      述「由於進這一段時間內聯坤的機器問題都沒有得到很好
      的處理，並且機器是公司在大陸生產出廠的第一批機器，
      組裝人員技術還待提高，故向聯坤出的6台機器有很大的
      問題，究其根源是在工廠內及我們的外加工廠的問題。」
      足見網印機確有瑕疵，且可歸責於被告公司之原因所造成
      ，故被告所交付予原告6台網印機自難認係符合債務本旨
      之給付，應同時構成不完全給付。被告於94年7月19日交
      付之網印機6台存有嚴重之瑕疵，多次發生故障停機現象
      ，經原告向被告反應，被告於94年10月4日派員將其中3台
      網印機送至被告深圳之工廠維修，94年11月間被告歸還其
      中1台網印機予原告，其餘2台網印機雖經原告多次要求歸
      還，惟均遭被告以各種理由拒絕返還，迄今仍未歸還。原
      告已於95年12月29日定期催告被告應於收函後10日內修復
      網印機之瑕疵並予以歸還，惟被告置之不理，迄今未歸還
      ，原告自得依上揭法條之規定就未歸還之2台網印機解除
      契約。
（四）次按解除契約時，當事人雙方應負回復原狀之義務，由他
      方受領之給付物，應返還之，受領之給付為金錢者，應附
      加自受領時起之利息償還之，民法第259條定有明文。本
      件原告已依約支付被告買賣價金人民幣572,400元，原告
      已就未歸還之2台網印機解除契約，則原告實際僅向被告
      購買4台網印機，是被告得向原告收取之價金為人民幣424
      ,000 元（106,0004＝424,000元），故就被告所收取逾
      人民幣424,000元之人民幣148,400元部分，依上開法條之
      規定，被告自應附加自受領時起（94年10月17日）之利息
      返還予原告。
（五）再按債務人遲延者，債權人得請求其賠償因遲延而生之損
      害。解除權之行使，不妨礙損害賠償之請求。損害賠償，
      除法律另有規定或契約另有訂定外，應以填補債權人所受
      損害及所失利益為限。民法第231條第1項、第260條、第
      216條第1項分別定有明文。本件被告自94年10月4日派員
      將3台網印機送廠維修後，尚有2台屢經催告未歸還，依上
      開法條之規定，原告自得依227條第1項準用給付遲延相關
      規定請求被告因遲延給付2台網印機致原告所遭受之時間
      、產能及經濟等損失計人民幣261,120元之損害。
（六）又貨物出賣人依法開立發票交付貨物買受人，為貨物出賣
      人之附隨義務之一，被告出售網印機4台予原告，迄未開
      立發票交付原告，原告自得請求其開立發票交付原告。
（七）聲明：(一)被告應返還原告人民幣148,400元，及自94年10
      月17日起至返還日止，按年息5%計算利息。(二)被告應給付
      原告人民幣261,120元，及自起訴狀繕本送達翌日起至清
      償日止，按年息5%計算之利息。(三)被告就出售予原告之4
      台網印機部分，應開立發票交付原告。(四)第1項、第2項之
      請求，願供擔保請准宣告假執行。
二、被告則以：
（一）依原告所提出之系爭合約書第7條第2項約定，本件訴訟應
      由中國大陸之法院管轄，鈞院無管轄權。
（二）若鈞院認為本件訴訟鈞院有管轄權，則系爭合約書之雙方
      當事人為原告與訴外人「蘇州新區達震絲網設備商行」，
      匯款單上之收款人為「蘇州新區達震絲網設備商行」，均
      非被告。系爭合約書由原告之法定代理人乙○親自簽署，
      「蘇州新區達震絲網設備商行」則由訴外人杜金煜簽署，
      契約之成立要件應已完備，卻又蓋用被告公司名稱之印文
      ，不但突兀，且與立約內容不符，令人質疑。原告因向「
      蘇州新區達震絲網設備商行」求償不獲，始在系爭合約書
      上加工，蓋用被告公司名稱之印文，以圖對被告求償。上
      開事實，可由原告向大陸蘇州中級法院起訴時，即係以「
      蘇州新區達震絲網設備商行」為被告可證。是原告自始即
      認為與「蘇州新區達震絲網設備商行」交易，「蘇州新區
      達震絲網設備商行」是系爭合約書之當事人，被告並非系
      爭合約書之當事人。系爭合約書上之「達震精密科技有限
      公司」之印文，非被告所使用，被告無此印章，亦未授權
      他人行使於系爭合約書上。又「蘇州新區達震絲網設備商
      行」並非被告在大陸之分公司。原告所提出之證物3、4、
      5、6、7、11，其上被告公司法定代理人甲○○之簽名非
      甲○○所簽；又原證3、4、5、6、7、11上之劉坤峰、杜
      金煜，均不是原告之員工，是該文書不能拘束原告，原告
      請求無理由。
（三）原告稱在網路上查得被告在蘇州之分公司設於「昆山市○
      ○鎮    路千喜園3號307室」，原係自「蘇州新區達震絲
      網設備商行」舊址搬遷而來，此非事實，原告應負舉證責
      任。原告又稱系爭合約書第3頁被告所留電子信箱位址，
      該電子信箱固為被告所使用然非被告提供予原告。且原告
      稱該信箱位址得自系爭合約書第3頁，惟查原告所提出之
      系爭合約書並無第3頁電子信箱位址之資料，且從該頁之
      製作方式，未在接頁處蓋騎縫章，與前2頁不同，內容上
      亦看不出該頁為系爭合約書之部分。又系爭合約係在93年
      12月16日簽訂，但該電子信箱位址係在93年12月17日才傳
      真，益見該頁不可能提前成為系爭合約書之部分。上開資
      料應係原告事後虛列，憑此主張依上開電子信箱位址，得
      以直接與被告聯絡，圖以證明「蘇州新區達震絲網設備商
      行」為被告之分公司，其居心不言可喻。
（四）聲明：(一)原告之訴駁回。(二)如受不利判決願供擔保免為假
      執行。
三、本院判斷：
    本件所應審究之處，厥為：(一)被告是否為系爭合約書之當事
    人？(二)「蘇州新區達震絲網設備商行」是否為被告大陸之分
    公司？(三)原告之請求有無理由？
（一）按私文書應由舉證人證其真正，私文書經本人或其代理人
      簽名、蓋章或按指印者推定為真正，民事訴訟法第357條
      、第358前段分別定有明文。查系爭合約書，騎縫處及末
      頁乙方處固有被告「達震精密科技有限公司」之印文，惟
      被告否認該印章為真正；且被告否認系爭合約書上乙方承
      辦人處簽名之杜金煜為被告之員工，且被告未授權其簽訂
      契約，則依上開說明，自應由原告負舉證責任。經本院將
      系爭合約書及被告公司印鑑章、本件被告委任律師委任狀
      （與96年7月2日被告答辯狀上之被告公司印文相同）送請
      內政部警政署刑事警察局鑑定結果，認系爭合約書上之「
      達震精密科技有限公司」之印文與被告公司之印鑑章及委
      任狀之印文均不相符，此有內政部警政署刑事警察局96年
      10月11日刑鑑字第0960145500號鑑定書1份附卷可憑，是
      系爭合約書依上開鑑定結果無法認定為被告所簽定。
（二）原告主張「蘇州新區達震絲網設備商行」係被告之分公司
      云云；惟被告否認此情。按分公司為受本公司管轄之分支
      機構。有限公司設有分公司者章程應載明其所在地，公司
      法第3條第2項、第101條第1項第6款分別定有明文。依被
      告所提出之被告公司章程，該章程並無登記「蘇州新區達
      震絲網設備商行」為其分公司，則原告主張「蘇州新區達
      震絲網設備商行」為被告分公司，即非可取。
（三）原告未能證明工作報告上「甲○○」之簽名（原證4、7）
      係被告法定代理人甲○○所簽名，亦未能證明系爭合約書
      （原證3）上「杜金煜」、證明書（原證4）、工作報告書
      （原證4、7）上「杜金煜」、「劉坤峰」等人為被告公司
      之員工，及被告有授權「杜金煜」簽訂系爭合約書之事實
      ，則原告主張簽訂系爭合約書者係被告云云，亦難採信。
（四）綜上，原告無法舉證被告為訂立系爭合約書之當事人，是
      其依據系爭合約書請求給付發票、給付遲延之損害賠償及
      依解除契約（本件依卷內資料原告雖表示主張解除契約，
      惟並未向被告為解除契約之意思表示）後之法律關係請求
      被告賠償損害，均無理由，應予駁回。原告之訴既經駁回
      ，其假執行之聲請亦失所附麗，應併予駁回。
四、本件事證已臻明確，兩造其餘主張及舉證，核與本件判決結
    果無影響，爰不一一贅述。又原告雖曾聲請本院向被告往來
    銀行函查被告公司所留存之印鑑印文樣式或其上有無甲○○
    之對保筆跡，惟於96年12月27日言詞辯論時，原告訴訟代理
    人表示無庸再調查此部分之證據，附此敘明，
五、訴訟費用負擔之依據：民事訴訟法第78條。
中    華    民    國    97    年    1    月    22     日
                  民事第三庭    法  官  謝慧敏
正本係照原本作成。
如對本判決上訴，須於判決送達後20日內向本院提出上訴狀。
中    華    民    國    97    年    1     月    22    日
                                書記官


司法院資訊處製作；財團法人民間司法改革基金會備份。
